【裁判字號】    90,上易,1712
【裁判日期】    900918
【裁判案由】    違反電子遊戲場業管理條例
【裁判全文】
臺灣高等法院臺中分院刑事判決                  九十年度上易字第一七一二號
    上  訴  人  臺灣臺中地方法院檢察署檢察官
    被      告  乙○○
右上訴人，因被告違反電子遊戲場業管理條例等案件，不服臺灣臺中地方法院九十年
度易字第一五０六號，中華民國九十年六月四日第一審判決（聲請簡易判決處刑案號
：臺灣臺中地方法院檢察署九十年度偵字第四六三一號，並經同署移送原審併辦：九
十年度偵字第四０四一號，移送本院併辦：九十年度偵字第一二一三七號、第一二一
三六號），提起上訴，本院判決如左：
    主  文
原判決撤銷。
乙○○違反未依電子遊戲場業管理條例規定辦理營利事業登記，不得經營電子遊戲場
業之規定，處有期徒刑參月，如易科罰金，以參佰元折算壹日。
電子遊戲機台肆台（含「新滿天星」型貳台、「超越顛峰」型貳台）沒收。
    事  實
一、乙○○係設於台中市西屯區○○○○街六十號之翔多利有限公司負責人，該公司
    營業登記係便利商店業，其於民國（下同）八十九年間已有二次違反公司法之紀
    錄，均遭臺灣臺中地方法院判處罰金確定（最近一次係八十九年九月二十七日判
    決，同年十一月六日確定），然仍不知檢束行為，明知未依電子遊戲場業管理條
    例規定，辦理營利事業登記者，不得經營電子遊戲場業，竟未依該條例規定辦理
    營利事業登記，即自上開判決後之八十九年十月下旬某日起，即於上址擺設電子
    遊戲機台「新滿天星型」二台、「超越顛峰」型二台供人把玩（其方式為客人將
    十元硬幣投進上開遊戲機具後依一定比例換得分數後，玩至分數沒有為止），而
    違規經營電子遊戲場業，嗣於八十九年十一月（檢察官誤載為十二月）二十七日
    下午二時三十分許，為台中市政府稽查人員會同警察當場查獲。詎乙○○猶基於
    同一犯意，在該址仍擺設該四檯電玩供不特定人把玩，迨九十年四月二十七日下
    午二時四十分許，在同址經臺中市政府影響治安行業聯合稽查小組查獲該電玩插
    電營業中。
二、案經臺中市政府、經濟部先後移送臺灣臺中地方法院檢察署檢察官偵查後，聲請
    簡易判決處刑，經臺灣臺中簡易庭認為不宜逕以簡易判決處刑，移由法院適用通
    常程序審理，暨由該署檢察官先後向原審及本院聲請併辦。
    理  由
一、右揭未登記即營業，經先後被查獲兩次之犯罪事實，迭據被告乙○○，於偵審中
    供承不諱，並有台中市政府影響治安行業聯合稽查紀錄表二紙、經濟部公司執照
    乙紙、營利事業登記資料明細表乙份、違規擺設電子遊戲機現場位置圖二紙、公
    司變更登記表乙份（含董事股東名單）及現場機具相片六幀在卷可稽（參見臺中
    地方法院檢察署九十年度他字第九九號偵查卷第三至八頁，九十年度他字第一二
    五八號偵查卷六、九、十頁），事證已甚明確，雖被告於本院審理時辯稱九十年
    四月二十七日查獲時，該電玩並未插電，亦未營業云云，但並無客觀證據提出，
    且與該聯合稽查紀錄所載未合，足見被告上開所辯，尚難採取，是本件事證明確
    ，被告犯行洵堪認定。
二、按電子遊藝場業管理條例於八十九年二月三日經總統公布施行，並自同年月五日
    起生效，是該條例生效後，設置以電腦方式操縱，產生或顯示聲光影像、圖案、
    動作之電子遊戲機，供不特定人為益智或娛樂之營利事業（同條例第三條、第四
    條參照），應依電子遊戲場業管理條例第十一條之規定辦理營利事業登記，未依
    該條例辦理營利事業登記者，依同條例第十五條之規定，即不得經營電子遊戲場
    業。又按電子遊藝場業管理條例第一條明示「為管理電子遊戲場業，並維護社會
    安寧，善良風俗、公共安全及國民身心健康，特設定本條例。」，是該條例立法
    目的之一即在於管理電子遊戲場業。而所謂電子遊戲場業，依該條例第三條規定
    ，係指設置電子遊戲機供不特定人益智娛樂之營利事業。換言之，僅須設置電子
    遊戲機供人娛樂以營利者，即屬電子遊戲場業管理條例所指之電子遊戲場業，其
    規模如何則非所問。再者，依該條例第十六條規定，非電子遊戲場業之其他營利
    事業，不得就其營業場所，「供他人設置」電子遊戲機營業，如違反該條規定，
    依第二十八條規定處行為人新台幣十萬元以上五十萬元以下罰鍰，並限期令其改
    善，是在非電子遊戲場業之其他營利事業場所設置電子遊戲機以營利者，仍屬由
    該條例規範之範疇，益徵該條例所指之電子遊戲場業並不專以設置電子遊戲機供
    人娛樂為限，在非電子遊戲場業之其他營利事業場所設置者仍屬之。是如係在自
    己經營之非電子遊戲場業之營業場所，自己附帶擺設電子遊戲機供人娛樂者，仍
    屬該條例第三條所指之「設置電子遊戲機供不特定人益智娛樂之營利事業」，依
    該條例第十五條規定，仍應辦理營利事業登記後始得營業。是被告未依電子遊戲
    場業管理條例規定，辦理營利事業登記即於上開時地設置右揭電子遊戲機台，係
    違反電子遊戲場業管理條例第十五條之規定，應依同條例第二十二條之規定論處
    。另被告為負責人之上開公司既經營其便利商店業登記範圍外之電子遊戲場業業
    務，所為係違反公司法第十五條之規定，應依同條第三項之規定論處。被告係以
    一行為觸犯上開二罪，侵害不同之法益，為想像競合犯，應依刑法第五十五條之
    規定，從一重以違反電子遊戲場業管理條例第二十二條之罪處斷。且被告第二次
    查獲之行為，核與移送之第一次犯行，係實質上一罪之關係，自為起訴效力所及
    ，並經檢察官向本院聲請併辦，本院自應一併審理。原審經審理之結果，認被告
    罪證明確，予以論科，固非無見。但原審就上開併辦部分，未及審理，自有未洽
    。且被告犯罪後，刑法第四十一條得易科罰金之法定最重本刑，已由三年提高至
    五年，該法條並修正公布為兩項，並於九十年一月十日公布，於同月十二日生效
    施行，而刑法第二條第一項所謂法律變更，係指有關論罪科刑所適用法律之一切
    刑罰法律變更而言，且所謂變更係指修正、廢止或另定特別法，是該第四十一條
    內容既有變更，且與本件被告得易科罰金有關，自應認係法律變更，原審未說明
    比較適用，仍有未合。但被告行為至新法公布之後，自應逕適用新法，併此敘明
    。檢察官提起上訴，以原審未及就併辦部分審理，指摘原判決不當，非無理由，
    原判決亦有上開可議，即屬無可維持，應由本院撤銷改判。爰審酌被告於八十九
    年間已有二次違反公司法之紀錄，最近一次甫於八十九年九月二十七日判決，此
    有台灣台中地方法院檢察署刑案資料查註紀錄表可稽，仍再犯本件犯行，足見不
    知檢束行為，惟擺設之電子遊戲機僅四台，經營之時間非長、被告犯罪之動機、
    目的、手段、所生之危害非鉅及被告犯後態度良好等一切情狀，量處如主文第二
    項所示之刑，並諭知易科罰金之折算標準，以示懲儆。至電子遊戲機台四台（含
    「新滿天星」型二台、「超越顛峰」型二台），係被告所有，且供犯罪所用之物
    ，業經查明。衡量違反前已二次違反公司法之犯罪紀錄，已如前述，足見被告再
    犯本件犯刑，上開電子遊戲機台係以供其犯罪所用常態性之物，是姑不論其有無
    扣案，爰依刑法第三十八條第一項第二款之規定，予以諭知沒收。
據上論斷，應依刑事訴訟法第三百六十九條第一項前段、第三百六十四條、第二百九
十九條第一項前段，電子遊戲場業管理條例第二十二條，公司法第十五條第一項、第
三項，刑法第十一條前段、第五十五條、第四十一條第一項、第三十八條第一項第二
款，罰金罰鍰提高標準條例第二條，判決如主文。
本案經檢察官甲○○到庭執行職務
中      華      民      國      九十    年      九      月      十八    日
                                臺灣高等法院臺中分院刑事第二庭
                                      審判長法  官  羅  禮  政
                                            法  官  陳  欣  安
                                            法  官  蔡  聰  明
右正本證明與原本無異。
不得上訴。
                                            書記官    瑞  芳
中      華      民      國      九十    年      九      月      十九    日
電子遊戲場業管理條例第二十二條：
違反第十五條規定者，處行為人一年以下有期徒刑、拘役或科或併科新台幣五十萬元
以上二百五十萬元以下罰金。
  Ａ


司法院資訊處製作；財團法人民間司法改革基金會備份。
